【裁判字號】    97,勞上,43
【裁判日期】    980519
【裁判案由】    確認僱傭關係存在等
【裁判全文】
臺灣高等法院民事判決                  97年度勞上字第43號
上  訴  人  甲○○
上  訴  人  喬信公寓大廈管理維護有限公司
法定代理人  乙○○
訴訟代理人  曾郁智律師
上列當事人間請求確認僱傭關係存在等事件，兩造對於中華民國
97年3月31日臺灣臺北地方法院96年度勞訴字第109號第一審判決
分別提起上訴，經本院於98年4月28日言詞辯論終結，判決如下
：
    主      文
原判決關於駁回甲○○後開第二項之訴部分，及命甲○○負擔訴
訟費用之裁判均廢棄。
喬信公寓大廈管理維護有限公司應再給付甲○○新台幣貳拾參萬
柒仟陸佰陸拾柒元，及其中新台幣壹拾肆萬伍佰參拾參元部分自
民國九十六年五月二十三日起，其中新台幣玖萬柒仟壹佰參拾肆
元部分自民國九十六年九月七日起，均至清償日止，按年息分百
分五計算之利息。
原判決第二項關於命喬信公寓大廈管理維護有限公司給付部分，
於超過新台幣壹仟元本息部分，及該部分假執行之宣告均廢棄。
前項廢棄部分，甲○○在第一審之訴及假執行之聲請均駁回。
兩造其餘之上訴均駁回。
第一審關於命甲○○負擔訴訟費用部分，及第二審訴訟費用關於
甲○○上訴部分，由喬信公寓大廈管理維護有限公司負擔二分之
一，餘由甲○○負擔；第二審訴訟費用關於喬信公寓大廈管理維
護有限公司上訴部分，由喬信公寓大廈管理維護有限公司負擔。
    事實及理由
一、上訴人即被上訴人甲○○（下稱甲○○）主張：其為被上訴
    人即上訴人喬信公寓大廈管理維護有限公司（下稱喬信公司
    ）之受僱人，於民國（下同）93年4月1日依喬信公司之指示
    擔任桃園市頤和園社區管理委員會（下稱系爭管委會）總幹
    事職務，月薪新台幣（下同）31,000元，曾於95年12月及96
    年1月分別為系爭管委會墊付零用金6,010元、7,174 元，合
    計13,184元。詎喬信公司未經預告，突於96 年1月14日由其
    桃園辦事處經理董治安以口頭通知開除甲○○，並要求甲○
    ○於次日辦理交接手續，甲○○於當晚即打電話向喬信公司
    申訴，但未獲置理，喬信公司復於96 年1月15日將甲○○之
    勞工保險辦理退保，顯係蓄意造成甲○○曠職，而惡意拒絕
    給付資遣費，其違法解僱甲○○，已違反勞動基準法第16條
    第1項第2款規定，甲○○並因此受有名譽上之損害及精神上
    之痛苦。爰請求確認兩造間之僱傭關係存在，並請求喬信公
    司自96年1月1日起至103年6月30日止，按月給付甲○○薪資
    31,000元，並加付法定遲延利息，另應給付甲○○墊付之零
    用金13,184元，及賠償甲○○精神上之損害20萬元等語。原
    審為甲○○一部勝訴、一部敗訴之判決，判決確認兩造間之
    僱傭關係存在，並判命喬信公司應給付甲○○：(1)15,000元
    （即自96年1月1日起至96年1月15日止之薪資），及自96年2
    月11日起至清償日止，按年息5%計算之利息；(2)25,833元（
    即自96年9月6日起至96年9月30日止之薪資），及自96 年10
    月11日起至清償日止，按年息5%計算之利息；(3)自96年10月
    1 日起至喬信公司同意甲○○繼續執行職務之日止，按月於
    每月10日給付31,000元，第1次給付日期為96 年11月10日，
    並自各期應給付日之翌日起至清償日止，按年息5%計算之利
    息；(4)13,184元（即代墊之零用金）；並駁回甲○○其餘請
    求。甲○○就其敗訴部分不服，提起上訴，並聲明：(一)原判
    決關於駁回甲○○後開第二項之訴部分廢棄。(二)喬信公司應
    再給付甲○○237,667 元，及自起訴狀繕本送達翌日起至清
    償日止，按年息5%計算之利息，並賠償甲○○慰撫金20萬元
    ；對於喬信公司之上訴則聲明駁回上訴。
二、喬信公司則以：其於94年間因經營問題，與訴外人旭陞人資
    管理顧問有限公司（下稱旭陞公司，原名稱喬信人資管理顧
    問有限公司－下稱喬信人資公司）協議，將部分員工轉任旭
    陞公司，並以人力派遣方式，由該轉任員工繼續執行原任職
    於喬信公司之職務，由旭陞公司負擔該員工每月基本工資，
    其餘差額則由喬信公司以獎金方式補足，甲○○亦同意自94
    年7月1日起轉任旭陞公司，是兩造自94年7月1日起即無僱傭
    關係存在。又甲○○於擔任系爭管委會總幹事職務期間，屢
    經系爭管委會反應甲○○就財務支出核銷不清，且甲○○於
    頤和園社區95年度區分所有權人會議中提供錯誤資訊，致該
    會議決議違法變更公共設施用途，顯見甲○○無法勝任系爭
    管委會總幹事職務，已符合勞動基準法第12條第1項第4款規
    定。因甲○○有上述不適任之情事，喬信公司遂於96年1月8
    日做成人事命令，將甲○○調離原職，並以口頭及公告方式
    通知甲○○，該人事命令並於96 年1月15日生效，詎甲○○
    自96 年1月15日起即無故曠職迄今，喬信公司曾數度發函通
    知甲○○返回公司處理相關事宜，均未獲回應，喬信公司乃
    於96年1月18日以甲○○無故連續曠職3日為由，將甲○○解
    僱。又甲○○前向桃園縣政府提出申訴時，係請求喬信公司
    給付資遣費，顯係向喬信公司為終止勞動契約之意思表示，
    是兩造間已無僱傭關係存在，喬信公司自無給付薪資予甲○
    ○之義務。又甲○○於擔任系爭管委會總幹事期間，並無為
    系爭管委會墊付零用金之情事，是甲○○所為本件請求顯屬
    無據等語，資為抗辯。原審為喬信公司一部勝訴、一部敗訴
    之判決（詳如前述），喬信公司就其敗訴部分提起上訴，並
    上訴聲明：(一)原判決關於不利於喬信公司部分廢棄。(二)上開
    廢棄部分，甲○○在第一審之訴及其假執行之聲請均駁回。
    另對於甲○○之上訴則聲明駁回上訴。
三、經查甲○○自93年4月1日起受僱於喬信公司，並依喬信公司
    之指示擔任系爭管委會總幹事職務，月薪31,000元，嗣於96
    年1月15 日與訴外人己○○辦理業務移交，由己○○接任系
    爭管委會總幹事職務等情，有約定書及服務志願聲明書可稽
    （見原審卷第77、78頁），且為兩造所不爭執，堪信為真實
    。
四、喬信公司雖抗辯甲○○已自94年7月1日起受僱於訴外人旭陞
    公司，喬信公司僅係勞動派遣關係之要派公司，故兩造間自
    94年7月1日起即無僱傭關係存在等語，並提出人員派遣合作
    契約書、勞動派遣契約、營利事業登記證、公司變更登記表
    及公司變更登記申請文件為證（見本院卷第116至140頁）；
    惟為甲○○所否認。經查：
  (一)上開人員派遣合作契約書係喬信公司及旭陞公司於94年6月1
    日所簽訂，其第2 條關於權利義務約定：「一甲方（指喬信
    公司）對派遣員工之權利義務：現場工作之排定、管理、升
    遷、調薪、調職、獎金、休假、教育訓練、制服等，並得由
    甲方現場管理單位或甲方業主建議之。二乙方（指喬信人資
    公司）對派遣人員之權利義務：招募、工資及發放作業、勞
    工保險、全民健康保險、退休金、資遣費、解聘等由乙方負
    責」，第4 條關於工作地點約定：「甲方須於員工派遣前明
    確告知乙方所需派遣人員之工作地點，如派遣期間甲方須派
    遣人員轉變工作地點，需事先告知乙方並取得被派遣人員之
    同意」，第7 條關於派遣人員之工資發放約定：「…三甲方
    應於審核無誤後於次月五日前，一次全額支付服務費用至乙
    方指定帳戶」，第10條關於工作規章約定：「派遣員工於原
    訂之工作內容與工作時間內，由甲方依相關規定管理之，以
    利派遣任務之執行。…」（見本院卷第116、117頁），乃係
    以旭陞公司為派遣公司，喬信公司為要派公司，而由旭陞公
    司負擔基於勞動契約關係所生之雇主義務，喬信公司對派遣
    員工則僅有勞動力使用之指揮監督關係。
  (二)喬信公司雖抗辯其依上開人員派遣合作契約書之約定，將部
    分員工轉任旭陞公司，已事先與各區主管協商，再由旭陞公
    司負責辦理員工團體說明會及簽約事宜，甲○○有於說明會
    與會人員簽名單（下稱系爭簽名單）上簽名，且簽署勞動派
    遣契約，足證甲○○已同意自94年7月1日轉任旭陞公司等語
    ，並提出系爭簽名單、勞動派遣契約及人事政策會議團體協
    商為證（見本院卷第119至122頁、第169至172頁）。甲○○
    固不否認有於上開勞動派遣契約及簽名單上簽名（見本院卷
    第162、194頁），惟主張當時係為選擇勞退新、舊制而於該
    等文書簽名，且簽名時，上開勞動派遣契約關於公司名稱均
    為空白等語。經查：
  1.依喬信公司所提甲○○於94 年7月間所簽訂之勞動派遣契約
    （下稱系爭勞動派遣契約）固記載：「立契約人：喬信人資
    管理顧問有限公司（以下簡稱甲方）、甲○○（以下簡稱乙
    方），甲乙雙方同意依本合約，由甲方派遣乙方至喬信公寓
    大廈管理維護有限公司擔任主任的職務，甲乙雙方並同意在
    本合約的誠信原則下，遵守以下相關約定：第1 條：身份認
    定：合約明確界定乙方為甲方專屬之派遣性員工…第4 條：
    工作期間：本合約之工作期間自94 年7月1日起生效…第6條
    ：權利義務：甲方聘用乙方擔任職務，聘用後工資、醫療、
    撫恤、資遣、退休、職災補償及政府的相關法令執行由甲方
    負責，而工作內容專業、升遷、調薪、調職、獎金、休假、
    教育訓練由現場工作單位負責，考核由乙方及現場工作單位
    依據權責各自負責…」（見本院卷第119頁）。
  2.證人廖國鼎雖在本院到場證稱：「曾經任職在喬信人資公司
    ，自94年6月到95年5月止，擔任人事主管」，「（喬信公司
    之員工）有（集體轉任至喬信人資公司），94年5、6月開始
    進行團體協商，由各案場主管先到台北跟被上訴人（指喬信
    公司）進行團體協商，協商後各案場主管再回去各案場與員
    工進行協商。各案場主管與被上訴人協商的結果就如契約書
    所載內容，再由各案場主管帶回契約書給各員工個別簽名，
    程序上是先給員工簽名再拿回來由喬信人資公司用印，亦即
    員工簽名的時候契約書上甲方的公司名稱是空白的」，「（
    系爭簽名單）是各案場主管與各員工進行團體協商會議的簽
    名，是案場主管連同契約書繳回給被上訴人公司的」，「沒
    有發書面通知，是用口頭通知各案場主管，沒有口頭通知全
    部的員工，各案場的主管再向下佈達」，「（我）沒有（參
    與團體協商會議）」等語（見本院卷第194頁反面至195頁）
    ，然證人廖國鼎既未實際參與各該團體協商會議，實難僅憑
    其所為上開證述，即足據以認定甲○○確曾參與上開團體協
    商會議及同意轉任旭陞公司之事實。
  3.證人丙○○在本院到場證稱：「93年9月到97年5月止（任職
    於喬信公司），擔任保全員，負責車輛進入管制」，「（系
    爭簽名單上之簽名）是我簽的」，「（為什麼簽名，）時間
    很久不記得了」，「沒有聽過（喬信人資公司）」，「沒有
    聽說過（喬信公司曾告知全體員工將轉任至喬信人資公司之
    事）。我從任職到離職都是受僱於喬信公司」，「（喬信公
    司）有（讓員工選擇勞退新制）。當時被上訴人（指喬信公
    司）有請我們簽文件，但是時間太久我忘記簽什麼表格」，
    「沒有參加過（團體協商會議）」，「（本院卷第200至203
    頁之勞動派遣契約書）是我簽的，不記得為什麼簽這份文件
    。因為我識字不多，簽文件的時候都是由被上訴人說明，我
    不記得被上訴人當時告訴我為什麼要簽這份文件」等語（見
    本院卷第191頁反面至192頁反面）；又證人丁○○證稱：「
    96 年3月以前是任職於喬信保全股份有限公司」，「沒有（
    聽過喬信人資公司）」，「（系爭簽名單上的簽名）是我簽
    的，是在選擇勞退新舊制的時候簽的，簽名是代表要選擇新
    制」，「沒有看過（人事政策協議團體協商）」，「沒有（
    參加過團體協商）」，「沒有（同意自94年7月1日起轉任至
    喬信人資公司）」，「沒有（與喬信人資公司簽約）」，「
    沒有（到台北參加說明會、協商會議）」，「（系爭簽名單
    ）是（桃園辦事處行政助理小姐拿去頤和園社區櫃台要求每
    個員工簽名）的」，「（本院卷第204至207頁之勞動派遣契
    約）是（我簽名）的」，「我簽名的時候，契約上第1 頁及
    最後1頁甲方的公司名稱是空白的」等語（見本院卷第192頁
    反面至第194 頁）。足證喬信公司及喬信人資公司並未在頤
    和園社區與喬信公司之員工進行轉任公司之團體協商會議，
    甲○○於系爭勞動派遣契約及系爭簽名單上簽名，乃係為選
    擇勞退新制所為，而非同意自94年7月1日起轉任喬信人資公
    司，且甲○○簽訂系爭勞動派遣契約時，該契約上就公司名
    稱均為空白，是亦不能僅憑甲○○簽訂系爭勞動派遣契約一
    節，即認甲○○有與喬信人資公司（即旭陞公司）簽訂勞動
    契約之意思表示。是喬信公司執此主張兩造間之僱傭關係已
    於94年6月30日終止云云，自不足取。
  (三)查甲○○自93 年4月5日起至94年6月29日止之勞工保險投保
    單位為喬信公司，自94年6月30日起至96年1月15日止之投保
    單位為旭陞公司，其薪資係部分由喬信公司支付，部分由旭
    陞公司支付等情，固有勞工保險被保險人投保資料表、勞工
    保險退保申報表、勞工保險加保申報表、各類所得扣繳暨免
    扣繳憑單及存摺可稽（見本院卷第21、90、157、173 至183
    頁）。惟查上開勞工保險投保資料及薪資支付資料，顯係喬
    信公司及旭陞公司為配合彼等所簽訂上開人員派遣合作契約
    書約定所為，而依甲○○之上開存摺所示，並無法自該存摺
    之形式外觀得知甲○○每月所受領之薪資，有部分係由旭陞
    公司所支付，是尚難據此即足認定甲○○確有同意自94 年7
    月1日起轉任旭陞公司之事實。
  (四)查甲○○曾因本件勞資糾紛向桃園縣政府提出申訴，喬信公
    司為此於96年2月7日以（96）喬字第020701號函覆甲○○（
    副本送桃園縣政府），內載：「…台端任職本公司承攬社區
    總幹事一職，處理社區管理委員會之相關業務，因不符合約
    及業主酬求，並危及本公司與該社區年度續約事宜，經本公
    司主管查察屬實後，於96年1月8日通告台端及業主職務調動
    並辦理業務移交後於同月15日生效。但台端於15日未完成業
    務移交即自行離去，次日亦未依規定回公司報到或辦理請假
    手續，經本公司多日聯繫均不回應，已符合勞基法第12條第
    1項第6款無正當理由繼續曠工三日得不經預告終止契約之規
    定，本公司不得已於1月23 日發函通知…期間本公司並無遣
    散或開除台端之情事…」（見原審卷第132 頁），顯見喬信
    公司迄至96 年1月23日仍認甲○○係其所屬員工。又倘甲○
    ○確自94年7月1日起即轉任旭陞公司，兩造間之僱傭關係早
    於94 年6月30日即告終止，則衡諸常情，喬信公司就此項有
    利於己之事實照理應於本件勞資爭議發生之始即予提出，然
    喬信公司自96年5月15日本件訴訟繫屬後迄至97年9月19日本
    院第1次準備程序終結前，均不否認甲○○於96年1月14日前
    係受僱於喬信公司之事實，甚且於本院97 年9月19日準備程
    序期日陳稱：「（甲○○之勞工保險投保單位雖為旭陞公司
    ，但）喬信公司與旭陞公司合作，由後者作人力派遣，僱傭
    關係存在於兩造之間」等語（見本院卷第102 頁反面），直
    至97年10月24日始具狀抗辯甲○○已自94年7月1日起受僱於
    旭陞公司，兩造間自是日起即無僱傭關係存在等情（見本院
    卷第111至112頁），其所為顯與常情有違。故綜合上開事證
    ，堪認迄至96年1月14日止，甲○○仍受僱於喬信公司。
五、甲○○主張喬信公司無故於96 年1月14日將其開除等語，惟
    為喬信公司所否認，並辯稱其係因甲○○有不適任情事，乃
    於96年1月8日作成人事命令將甲○○調職，並以口頭告知及
    張貼公告明示於同年月15日生效等語。經查：
  (一)據喬信公司所提96年1月8日（喬信）人管字第960108號人事
    命令單及通告所載，喬信公司固係將甲○○由原擔任之系爭
    管委會總幹事職務改派為機動支援職務，而由訴外人己○○
    接任系爭管委會總幹事職務，並於96 年1月15日生效（見原
    審卷第79、80頁），惟喬信公司自認上開人事命令僅係該公
    司內部作成之文書，並未送達予甲○○（見本院卷第103 頁
    ）。又證人戊○○固在原審到場證稱：「我是頤和園（社區
    ）上一任主委，任職期間94 年12月1日到95年11月30日，當
    時原告是任社區總幹事，原告（指甲○○）是96 年1月離職
    ，我不清楚原告離職原因，依據公告所載原告是另有派任，
    非解雇，交接時我也不清楚」等語（見原審卷第292 頁反面
    ），然依上開證詞，亦不足據以證明喬信公司有於96年1月1
    4 日前將上開人事命令告知甲○○，及甲○○於該日之前已
    知悉該人事命令及公告之事實，故尚難憑此即得為有利於喬
    信公司之認定。
  (二)證人己○○固在原審到場證稱：其係經報載而應徵喬信公司
    之員工，自96年1月15日起受僱於喬信公司；其於96年1月14
    日參加系爭管委會會議，當天甲○○也有參加，然僅討論社
    區社務，並未討論甲○○之離職或交接事宜，於會議結束後
    ，喬信公司之經理要求甲○○馬上辦理交接，甲○○有問理
    由，其不知彼等二人當時之談話內容，然於翌日即與甲○○
    辦理交接事宜等語（見原審卷第293 頁）。則依證人己○○
    所為上開證詞，充其量僅足證明喬信公司有於96 年1月14日
    要求甲○○辦理交接事宜，然尚不足以認定甲○○及系爭管
    委會均已事先知悉上開人事調動情事，是喬信公司執此抗辯
    甲○○確已事先知悉上開人事命令及公告內容云云，亦不足
    取。
  (三)查旭陞公司於96 年1月15日即申請將甲○○辦理退保，此有
    勞工保險被保險人投保資料表可證（見原審卷第130 頁），
    且為喬信公司所不爭執（見本院卷第102 頁反面）。則倘喬
    信公司於96 年1月15日僅係對甲○○作職務調動，焉有於是
    日即通知旭陞公司辦理退保事宜，是甲○○主張喬信公司係
    於96年1月14日無故將其解僱等情，堪信為真實。
  (四)喬信公司雖抗辯甲○○於向桃園縣政府提出申訴時，已請求
    喬信公司給付資遣費，足認甲○○有終止勞動契約之意思等
    語，惟亦為甲○○所否認。經查甲○○於96 年1月30日因本
    件勞資爭議向桃園縣政府提出申訴，此有桃園縣政府96 年2
    月1 日府勞資字第0960037926號函附勞工申訴書可稽（見本
    院卷第33至35頁），而依該申訴書「經過及理由」欄所載：
    「於1/14 日晚上開完管委會後，於22:30時被貴公司（指喬
    信公司）桃園市辦事董治安先生以喬信公司名譽（應係『義
    』之誤寫）下令本人被開除，並不得整理私人物品，本人於
    22:50 離開，隔日辦理交接」，已明白表示係遭喬信公司解
    僱，甲○○因而請求喬信公司給付資遣費，要難憑此即謂甲
    ○○有依勞動基準法第14條第6 條款規定終止兩造間僱傭關
    係之意思。是喬信公司執此抗辯兩造間之僱傭關係已終止云
    云，殊不足取。
六、喬信公司雖另抗辯甲○○自96 年1月15日起即未至喬信公司
    上班，無正當理由繼續曠職3 日以上，業經喬信公司依勞動
    基準法第12條第1項第6款規定終止兩造間之勞動契約等語，
    惟亦為甲○○所否認。經查：
  (一)按債權人對於已提出之給付，拒絕受領或不能受領者，自提
    出時起，負遲延責任；僱用人受領勞務遲延者，受僱人無補
    服勞務之義務，仍得請求報酬，民法第234條、第487條前段
    分別定有明文。又按債權人拒絕受領或於債務人履行債務前
    ，已預示拒絕受領之意思表示，或債務人之給付兼需債權人
    之行為而不行為，債權人即負受領遲延之責任。又債權人遲
    延後，須再表示受領之意思，或為受領給付作必要之協力，
    催告債務人給付時，受領遲延之狀態始告終了。查甲○○係
    於96 年1月14日遭喬信公司非法解僱，已如前述，由此堪認
    喬信公司已預示拒絕受領甲○○提供勞務之意思表示，依前
    揭說明，喬信公司應自翌（15 )日起負受領遲延之責任。
  (二)喬信公司雖曾先後於96年1月20日、同年2月7日、同年4月18
    日發函予甲○○，然依上開函文所載，分別係催告甲○○辦
    理離職其他行政手續、告知已於96 年1月23日依勞動基準法
    第12條第1項第6款規定終止兩造間之勞動契約，及要求甲○
    ○說明於任職系爭管委會總幹事期間之職務上處理事宜（見
    原審卷第81、82、132 頁），均非向甲○○表示願受領勞務
    之意思，而催告甲○○提供勞務，是尚難依上開函文所載，
    即認喬信公司受領遲延之狀態已告終了。
  (三)喬信公司既應自96 年1月15日起負受領遲延之責任，依前揭
    規定，甲○○自無補服勞務之義務，是甲○○自96 年1月15
    日迄今雖未向喬信公司提供勞務，然並不該當於曠職，是喬
    信公司固於96年1月18日以甲○○自96年1月15日起至同年月
    17 日止無故連續曠職3日為由，將甲○○簽報革職，並先後
    於96年2月7日、97年5月6日發函予甲○○，通知甲○○已遭
    喬信公司依勞動基準法第12條第1項6款規定終止勞動契約（
    見原審卷第132頁，本院卷第82、83 頁），然其所為終止契
    約之意思表示不合法，並不生契約終止之效力。
七、喬信公司雖又抗辯甲○○擔任系爭管委會總幹事期間，有帳
    目核銷不清、提供錯誤資訊，致頤和園社區95年度區分所有
    權人會議為違法決議、私自出租車位等怠忽職守之情事，已
    符合勞動基準法第12條第1項第4款所定雇主得終止勞動契約
    之事由等語，並提出頤和園社區94年5月份、94年9月份、95
    年12月份之財務報表（收支明細表）、95 年11-12月零用金
    記錄、收款單據、會議紀錄（以上見原審卷第66至76頁）、
    97 年度桃簡字第866號答辯狀、頤和園社區住戶信函（以上
    見本院卷第99至100、141頁）為證；惟亦為甲○○所否認，
    並主張其無喬信公司所指怠忽職守之情事，亦提出系爭管委
    會零用金記錄、財務交接清單、車位租賃合約書、移交清冊
    及96 年1月15日交接資料為證（見原審卷第19至40、48頁）
    。經查依喬信公司所提上開財務報表（收支明細表）、零用
    金記錄所示（見原審卷第67至69頁），該等財務報表分別經
    財務委員、監察委員及主任委員蓋章，且依其所載內容，實
    無從據以認定有何帳目核銷不清情事；又依上開收款單據所
    載，固記載「合計至96 年3月，應收3250元，實收1500元，
    尚欠1750元」（見原審卷第71頁），然亦不足據以認定該欠
    款係因甲○○帳目核銷不清所致；又頤和園社區95年度區分
    所有權人會議關於「將三溫暖改建為健身房，健身房作為倉
    庫案」之決議，係由系爭管委會提案，由該社區區分所有權
    人會議決議，有上開會議記錄可稽（見原審卷第73至76頁）
    ，且經證人戊○○證述屬實（見原審卷第292 頁反面），而
    觀諸該會議記錄所載內容，並無隻字片語提及此項提案係依
    甲○○所提供之資訊所作成，是喬信公司執此抗辯甲○○有
    違反勞動契約或工作規則之情事云云，並不足取。退步言之
    ，縱認甲○○於擔任系爭管委會總幹事期間確有喬信公司所
    指重大違反勞動契約或工作規則之情事，然喬信公司並未主
    張及證明其有依勞動基準法第12條第2 項規定，於知悉該情
    事之日起30日內向甲○○為終止契約之意思表示，是兩造間
    之僱傭關係亦不因此即當然終止。依上所述，喬信公司既未
    合法終止兩造間之僱傭關係，甲○○請求確認兩造間之僱傭
    關係存在，自屬有據，應予准許。
八、關於甲○○請求喬信公司給付之款項部分：
  (一)關於薪資部分：
  1.自96年1月1日起至同年月15日止之薪資部分：
    喬信公司抗辯其就甲○○自96年1月1日起至同年月14日止之
    薪資，扣除96 年1月份之勞、健保費用後之餘額12,919元，
    已於96 年1月12日匯至甲○○之銀行帳戶等情，業據提出員
    工薪資轉帳清冊為證（見本院卷第70、71頁），且為甲○○
    所不否認（見本院卷第102 頁反面），堪信為真實。是甲○
    ○就此部分僅得請求喬信公司給付96年1月15日之薪資1千元
    （計算式為：31,000×1/31＝1,000），及自96年2月11日 (
    即96年1月份薪資發薪日之翌日）起算之法定遲延利息。
  2.自96年1月16日起至96年9月5日止之薪資部分：
    喬信公司自96 年1月15日起對甲○○負受領遲延之責任，
      已如前述，依前揭說明，甲○○自得請求喬信公司給付自
      96年1月16日起至96年9月5日止之薪資238,700元（計算式
      為：31,000×7＋31,000 ×21/30＝238,700）。是甲○○
      就此部分請求喬信公司給付237,667 元，洵屬有據，應予
      准許。
    甲○○起訴時係請求喬信公司給付自96年1月1日起至同年
      5月31日止之薪資135,500元（見原法院96年度北勞調字第
      88號卷第3頁），嗣於96年7月30日始具狀追加請求自96年
      6月1日至103年6月30日止之薪資（見原審卷第53頁），是
      甲○○就自96年1月16日起至96年5月31日止之薪資140,53
      3元（計算式為：31,0004＋31,00016/30＝140,533）
      部分，請求自起訴狀繕本送達翌日即96 年5月23日（見原
      法院96年度北勞調字第88號卷第15頁）起算之法定遲延利
      息；就其餘97,134元（計算式為：237,667－140,533＝97
      ,134）部分，請求自上開追加請求書狀送達翌日即96 年9
      月7 日（見原審卷第97頁）起算之法定遲延利息，自屬有
      據，應予准許。
  3.自96年9月6日起至喬信公司同意甲○○繼續執行職務之日止
    之薪資部分：
    依兩造簽訂之合約書第3條第3項約定，喬信公司就每月薪資
    應於次月10 日匯入甲○○之帳戶（見原審卷第77頁倒數第2
    行），是甲○○請求喬信公司給付自96年9月6日起至同年月
    30日止之薪資25,833元（計算式為：31,000×25/30 ＝25,8
    33，小數點以下四捨五入），及自96年10月11日起算之法定
    遲延利息；另就自96 年10月1日起至喬信公司同意甲○○繼
    續執行職務之日止之薪資部分，請求喬信公司自96年11月10
    日起，按月於每月10日給付甲○○31,000元，並自各期應給
    付日之翌日起，按年息5%加付利息，亦屬有據，應予准許。
  (二)關於代墊款部分：
    甲○○主張其曾於95 年12月及96年1月間分別墊付系爭管委
    會之零用金6,010元、7,174元合計13,184元等語，並提出交
    接資料及零用金記錄為證（見原審卷第140至142頁），惟為
    喬信公司所否認。經查：
  1.依上開交接資料所載，甲○○於96 年1月15日與己○○辦理
    交接時，已於該交接資料上載明：「零用：12月預墊21,010
    元，元月預墊7,174 元」，該交接資料並經甲○○、己○○
    及喬信公司之代表董治強簽名（見原審卷第140頁）。
  2.據證人戊○○在原審到場證稱：「我是頤和園（社區）上一
    任主委，任職期間94 年12月1日到95年11月30日…一般社區
    的零用金是15,000元用來支付雜項的支出，若有不足由總幹
    事先代墊，等到次月收取管理費時再返還，總幹事代墊款項
    需有收據及發票經財務委員認可後才可撥款，這些項目都會
    在財務報表零用金的部分公告」等語（見原審卷第292 頁反
    面）；又證人己○○亦證稱：「…（交接時）原告（指甲○
    ○）有作一表格就是原證六（即上開交接資料），我並沒有
    去核對零用金原告是否有代墊或是代墊的金額為何，我只是
    將原告交付的收據收下來，細項我沒有去看，零用金的記錄
    是後來在電腦檔案中看到的，我在交接之後趕快結報收據，
    95年12月份財務報表不是我作的，我接手是做96年1月、2月
    ，我接手時現金是零元，96年1月的財務報表其中1月15日以
    前的支出，我是依照原告留存的資料核對報給管委會，…只
    要原告有收據我都會報上去，我依照收據重新作了一張表格
    …」，「我是在1 月底結報之前因為沒有零用金所以我沒有
    支出，之後管委會有撥款下來，…管委會撥下的款項數額是
    我報上去的金額，…我依照原告收據製作的報表管委會都有
    通過…」等語（見本院卷第293 頁）；復對照系爭管委會96
    年11月15日頤和園（社）字第961115號函附零用金記錄表所
    載，95年11-12月之零用金支出合計為21,010元，95年12月-
    96 年1月之零用金支出合計為7,174元（見原審卷第115、11
    6頁），則扣除系爭管委會於95 年12月之撥款15,000元，尚
    不足13,184元，是綜合上開事證，甲○○主張此不足款項係
    由其先行墊付，堪信為真實。
  3.系爭管委會雖於96年11月15日以頤和園（社）字第961115號
    函覆：「一喬信公司甲○○代墊款項事宜，經本社區管理委
    員會查核財報資料並無此項支出。二96年元月份喬信公司通
    知本社區管理委員會甲○○調任，因尚有部分社務未交接，
    造成社區作業困難，曾數次通知喬信公司請甲○○至社區處
    理（含請款事項，未依社區規定附發票或收據證明），該公
    司稱該員調任後即未再至公司上班亦聯絡不到該員」（見原
    審卷第153頁）。然據證人戊○○證稱：「…95 年12月份的
    財務報表我到96 年1月份才審核蓋章，而且是財務委員及監
    察委員去實質做審核」等語（見原審卷第292 頁反面）；另
    證人己○○依甲○○留存之資料所製作之96 年月1份財務報
    表，亦經系爭管委會審核通過，並已如數撥款，亦經證人己
    ○○證述明確（詳如前述），是系爭管委會上開函文否認有
    由甲○○代為墊款之情事，顯非實在；另喬信公司抗辯其就
    上開零用金未獲撥款云云，亦非事實，均不足取。故甲○○
    請求喬信公司返還上開代墊款13,184元，自屬有據，應予准
    許。
  (三)關於慰撫金20萬元部分：
    甲○○主張其遭喬信公司未經預告予以解僱，且加諸莫須有
    之罪名，造成甲○○聲譽受損，精神因此受有重大損害等語
    ，並提出診斷證明書為證（見原審卷第144頁、本院卷第218
    頁）；惟為喬信公司所否認。經查依上開診斷證明書所載，
    甲○○固患有慢性失眠疑似憂鬱症及睡眠障礙等疾病，然尚
    難據此即足認定係因喬信公司違法終止兩造間之僱傭契約所
    致，是甲○○依據侵權行為之法則，請求喬信公司賠償其精
    神上損害之慰撫金20萬元，即屬無據，不應准許。
九、綜上所述，甲○○請求確認兩造間之僱傭關係存在，及請求
    喬信公司給付：1千元（即96年1月15日之薪資），及自96
    年2月11日起算之法定遲延利息；237,667元（即自96 年1
    月16日起至96 年9月5日止之薪資），及其中140,533元部分
    自96 年5月23日起算、其餘97,134元部分自96年9月7日起算
    之法定遲延利息；25,833元（即自96年9月6日起至同年月
    30日止之薪資），及自96年10月11日起算之法定遲延利息；
    自96年11月10日起，按月於每月10日給付31,000元，並自
    各期應給付日之翌日起，按年息5%加付利息；13,184元（
    即代墊款），均為有理由，應予准許；其逾此範圍之請求，
    為無理由，不應准許。從而，原審就上開應予准許部分所為
    甲○○敗訴之判決，及就上開不應准許部分所為喬信公司敗
    訴之判決，尚有未合，兩造上訴意旨分別指摘原判決各該部
    分為不當，均求予廢棄改判，為有理由，應予准許；至原審
    就上開不應准許部分所為甲○○敗訴之判決，及就上開應予
    准許部分所為喬信公司敗訴之判決，均核無違誤，兩造上訴
    意旨分別指摘原判決各該部分為不當，併求予廢棄改判，均
    為無理由，應予駁回。
十、至兩造其餘之攻擊或防禦方法及未經援用或進行調查之證據
    ，經本院斟酌後，認為均不足以影響本判決之結果，自無逐
    一詳予論駁之必要，併此敘明。
十一、據上論結，兩造之上訴均為一部有理由，一部無理由，依
      民事訴訟法第449條第1項、第450條、第79 條，判決如主
      文。
中    華    民    國    98    年    5     月    19    日
                    勞工法庭
                        審判長法  官  張劍男
                              法  官  陳靜芬
                              法  官  彭昭芬
正本係照原本作成。
如不服本判決，應於收受送達後20日內向本院提出上訴書狀，其
未表明上訴理由者，應於提出上訴後20日內向本院補提理由書狀
（均須按他造當事人之人數附繕本）上訴時應提出委任律師或具
有律師資格之人之委任狀；委任有律師資格者，另應附具律師資
格證書及釋明委任人與受任人有民事訴訟法第466條之1第1項但
書或第2項（詳附註）所定關係之釋明文書影本。
中    華    民    國    98    年    5     月    20    日
                              書記官  丁華平
附註：
民事訴訟法第466條之1（第1項、第2項）：
對於第二審判決上訴，上訴人應委任律師為訴訟代理人。但上訴
人或其他法定代理人具有律師資格者，不在此限。
上訴人之配偶、三親等內之血親、二親等內之姻親，或上訴人為
法人、中央或地方機關時，其所屬專任人員具有律師資格並經法
院認為適當者，亦得為第三審訴訟代理人。


司法院資訊處製作；財團法人民間司法改革基金會備份。
